【裁判字號】    92,簡上,488
【裁判日期】    921128
【裁判案由】    偽造文書
【裁判全文】
臺灣高雄地方法院刑事判決                        九十二年度簡上字第四八八號
    上  訴  人  臺灣高雄地方法院檢察署檢察官
    被      告  丁○○
右列上訴人因偽造文書案件，不服本院高雄簡易庭中華民國九十二年八月十一日九十
二年度簡字第三０六一號簡易判決（聲請案號：九十二年度偵字第九四六四號），提
起上訴，本院判決如左：
    主  文
原判決撤銷。
丁○○無罪。
    理  由
一、公訴意旨略以：被告丁○○與陳瑞香為夫妻關係，被告丁○○於民國九十一年一
    月十八日，向告訴人甲○○所經營位於高雄市○○區○○街三十四號震營企業股
    份有限公司購買鋼材等貨品，共積欠該公司貨款新台幣（下同）七十二萬三千二
    百十六元，被告丁○○需款孔急，於前址與告訴人甲○○達成協議簽訂合約，且
    明知自己並未受配偶陳瑞香之同意，被告丁○○竟偽冒其配偶名義為債務之連帶
    保證人，向告訴人甲○○表示已得其妻陳瑞香之同意，並於上開協議書上，由被
    告丁○○代陳瑞香簽名並捺其指印，惟事後因被告丁○○未依約清償，經告訴人
    甲○○提起民事訴訟時，始知上情，因認被告涉有刑法第二百十七條第一項之偽
    造署押罪嫌。
二、按犯罪事實應依證據認定，無證據不得推定其犯罪事實；又不能證明被告犯罪者
    ，應諭知無罪之判決，刑事訴訟法第一百五十四條、第三百零一條第一項分別定
    有明文。故事實之認定，應憑證據，如未能發現相當證據，或證據不足以證明，
    自不能以推測或擬制之方法，為裁判基礎，最高法院四十年臺上字第八六號判例
    足資參照；且認定不利於被告之事實須依積極證據，苟積極證據不足為不利於被
    告事實之認定時，即應為有利於被告之認定，最高法院三十年台上字第八一六號
    判例著有明文。又被害人所述被害情形如無瑕疵可指，而就其他方面調查又與事
    實相符，其供述始足據為判決之基礎；且告訴人之指訴，係以使被告受刑事訴追
    為目的，是其陳述是否與事實相符，仍應調查其他證據以資審認，最高法院三十
    二年上字第六五七號、五十二年台上字第一三００號判例揭示此旨。次按偽造私
    文書罪，以捏造他人名義製作文書為構成要件之一（最高法院二十六年渝上字第
    一二五號判例參照）；從而刑法第二百十條之偽造文書罪，須文書之名義人非屬
    真正，同時內容亦欠真實，始足當之。果行為人代為署名簽押，但於該名押之下
    註一代字，以明此項名押非本人所簽，即與捏造、冒用他人名義之條件不合，不
    能構成偽造文書罪。
三、公訴人認被告丁○○涉有偽造署押犯行，係以上開事實業據被告自白，並核與告
    訴人甲○○、告訴代理人乙○○之指訴，及證人陳瑞香於警訊中證述未授權被告
    丁○○於協議書上之連帶保證人欄代為簽名等情相符，復有協議書、本院民事判
    決書各一紙在卷可稽為其論據。訊據被告丁○○固不否認有於上開協議書上代陳
    瑞香簽署姓名及捺指印之事實，惟堅決否認有何偽造署押之犯行，辯稱：當時確
    實沒有先徵得我太太的同意，事後我太太也沒有同意，但在簽協議書時有用行動
    電話要與我太太連絡，因我太太在農場做工，沒有連絡上，當時在簽協議書上我
    太太的名字只是代簽性質，上面也有簽我自己的名字表示代簽的意思，指印是他
    們叫我蓋的，他們叫我按那裡我就按捺指印，我並沒有意思表示說指印是我太太
    指印的意思，當時只想說欠錢就要還，沒有故意為偽造之意等語。經查，被告於
    警訊及偵查中均只就未得陳瑞香之同意簽署其姓名於協議書上等事實供承不諱，
    惟並未供承有故意偽造署押等語在卷，堪認被告於警偵訊中並未自白犯罪甚明，
    聲請意旨因認被告已自白偽造署押犯罪尚有誤會。又上開協議書上連帶保證欄下
    ，係由被告丁○○簽署其配偶陳瑞香姓名並捺有被告之指印，及於該署名下方有
    被告丁○○之署名及加註一「代」字等情，除據被告供陳明確外，並為告訴代理
    人乙○○所是認，復有該紙協議書一份附卷可稽，是陳瑞春之署押確係被告所簽
    寫固堪認定。然被告既緊接於所簽署陳瑞香姓名下方，再捺指印及簽署自己之署
    名並註明「代」字，則被告丁○○應係以陳瑞香之代理人身分簽署於上開協議書
    之連帶保證欄下，且外觀上足認該陳瑞香之署名及指印非陳瑞香本人所簽及按捺
    甚明，是自與捏造他人名義，偽造署押之情形有別。雖證人陳瑞香於警訊及本院
    九十一年度訴字第三三一三號民事給付貨款事件中證述未授權被告丁○○於上開
    協議書上連帶保證欄簽名等語在卷，惟此僅涉及被告丁○○是否為民法上無權代
    理之問題，而與偽造署押之構成要件不符，尚難逕以該罪相繩，此外，復查無其
    他積極證據足認被告涉有偽造署押之犯行，揆諸前揭說明，被告之犯罪既屬不能
    證明，自應為被告無罪之諭知。
四、末按檢察官聲請以簡易判決處刑之案件，經法院認為有第四百五十一條之一第四
    項但書之情形者，應適用通常訴訟程序審判之，刑事訴訟法第四百五十二條定有
    明文；且對於簡易判決之上訴，準用刑訴法第三編第一章及第二章之規定，管轄
    第二審之地方法院合議庭受理簡易判決上訴案件，應依通常程序審理。其認案件
    有刑訴法第四百五十二條之情形者，應撤銷原判決，逕依通常程序為第一審判決
    ，法院辦理刑事訴訟簡易程序案件應行注意事項第十四項亦規定詳盡。本件公訴
    人既已就被告涉犯偽造署押之犯行聲請簡易判決處刑，雖原審簡易庭就此部分為
    有罪之認定，惟經本院審理後，認被告被訴偽造署押之犯行應為無罪之諭知，已
    如前述，而有刑事訴訟法第四百五十一條之一第四項但書第三款之情形，故依前
    揭規定，應由本院合議庭逕依通常程序審理後，自為第一審判決，檢察官如有不
    服本判決，仍得於法定上訴期間內，向管轄之第二審法院提起上訴，附此敘明。
據上論斷，應依刑事訴訟法第四百五十一條之一第四項第三款、第四百五十二條、第
三百六十九條第一項、第三百六十四條、第三百零一條第一項，判決如主文。
本案經檢察官丙○○到庭執行職務。
中      華      民      國     九十二    年      十一    月   二十八    日
                                   臺灣高雄地方法院刑事第二庭
                                       審判長法  官  莊崑山
                                             法  官  曾鴻文
                                             法  官  柯彩燕
右正本證明與原本無異。
如不服本判決，應於判決送達後十日內，向本院提出上訴狀。
                                書記官    楊真芬
中    華    民    國      九十二      年      十二      月      三      日


司法院資訊處製作；財團法人民間司法改革基金會備份。
